臺灣桃園地方法院刑事判決　　　　　　　 96年度易字第238號
公　訴　人　臺灣桃園地方法院檢察署檢察官
被　　　告　戊○○
上列被告因違反著作權法等案件，經檢察官提起公訴（95年度偵
字第13914號），本院判決如下：
    主  文
戊○○明知係侵害著作財產權之光碟重製物，意圖散布而持有，
處有期徒刑壹年，減為有期徒刑陸月，如易科罰金，以銀元佰
元即新台幣玖佰元折算壹日，扣案如附表一至三之物均沒收。
    事  實
一、戊○○明知「PlayStation 」（下稱PS）、「PS設計圖」與
    「koei及圖」之商標圖樣，分別係日商新力電腦娛樂股份有
    限公司（下稱新力公司）、日商光榮股份有限公司（下稱日
    商光榮公司）向我國經濟部中央標準局（現改制為智慧財產
    局）申請核准註冊，取得商標專用權，日商光榮公司並再授
    權予臺灣光榮綜合資訊股份有限公司（下稱臺灣光榮公司）
    在臺灣使用，指定使用於電腦、錄有電腦程式之磁碟、卡帶
    卡匣、磁卡、磁帶及光碟等商品，且均仍在專用期間內，亦
    均係相關大眾所共知之商標圖樣，未得新力公司及台灣光榮
    公司之同意或授權，不得於同一商品或類似商品，使用相同
    或近似之商標圖樣。其亦明知新力公司研發之電視遊樂器「
    PlayStation 2 」系統遊戲軟體光碟內所儲存，供電視遊樂
    器所讀取光碟所用之「Library Programs」電腦程式軟體，
    為新力公司享有著作權之電腦程式著作，且如附表一及附表
    二之「PlayStation 2 」系統遊戲光碟，係侵害上開兩家公
    司著作權及商標專用權之物，該等遊戲光碟部分於光碟表面
    上直接使用「PlayStation 」、「PS設計圖」、「koei 及
    圖」之商標圖樣，該等光碟如透過電視遊樂器之執行，在電
    視畫面上均會出現「PlayStation 」、「PS設計圖」、「
    koei及圖」及「Licensed by Sony Computer Entertainme-
    nt Inc. 」等商標或授權字樣；其亦明知如附表一所示之遊
    戲光碟係新力公司擁有著作權之電腦程式著作，如附表二所
    示之遊戲光碟（需在新力公司產製之電腦遊戲機中方能執行
    ）則係台灣光榮公司擁有著作權之電腦程式著作，非經新力
    公司及台灣光榮公司之同意或授權，不得擅自散布或意圖散
    布而公開陳列或持有。戊○○竟基於明知為仿冒商標商品而
    販入之概括犯意及以意圖散布而持有之方法侵害他人著作財
    產權之犯意，自民國94年間起至95年6 月13日前某時止，透
    過夾報廣告、網路廣告中販售盜版遊戲之連絡方式，以郵購
    之方式，連續向不詳姓名年籍之人士分批販入仿冒商標之「
    PlayStation 2 」系統遊戲光碟，以此方式侵害上開公司之
    商標專用權，且未經新力公司或台灣光榮公司之同意或授權
    ，在其設於桃園縣八德市○○街32號住處前之「亞力士電視
    遊樂器專賣店」內，備妥與附表一及附表二之盜版遊戲光碟
    片相對應之遊戲片目錄、供前來購買之不特定買家訂購用之
    小抄筆記紙，及包裝牛皮紙袋等物品，意圖以販售方式散布
    上開盜版遊戲光碟予不特定前來光顧之客戶，而持有上開盜
    版遊戲光碟，以此方式侵害上開公司之著作財產權，並足以
    生損害於上述兩家公司。嗣於96年6 月13日下午2 時30分許
    ，為警在上址當場查獲，並扣得戊○○所有如附表一、附表
    二所示之盜版「PlayStation 」系統遊戲光碟片共956 片，
    以及如附表三所示之遊戲片目錄編號54張、目錄10本、訂購
    單小抄筆記1 批、包裝牛皮紙袋1 批、進貨單收據1 批等物
    。
二、案經新力公司、台灣光榮公司訴由內政部警政署保安警察第
    二總隊保護智慧財產權警察大隊第二中隊報請台灣桃園地方
    法院檢察署檢察官偵查後起訴。
    理  由
壹、程序方面：
    按被告以外之人於審判外之言詞或書面陳述，除法律有規定
    者外，不得作為證據。又被告以外之人於審判外之陳述，雖
    不符前4 條之規定，而經當事人於審判程序同意作為證據，
    法院審酌該言詞陳述或書面陳述作成時之情況，認為適當者
    ，亦得為證據。當事人、代理人或辯護人於法院調查證據時
    ，知有第159 條第1 項不得為證據之情形，而未於言詞辯論
    終結前聲明異議者，視為有前項同意，刑事訴訟法159 條第
    1 項、第159 條之5 分別定有明文。查證人甲○○、丙○○
    、乙○○於警詢時所為之陳述，固係審判外之陳述而屬傳聞
    證據，惟被告戊○○就上開審判外之陳述，於本院審理中，
    知有該項證據，均未曾於言詞辯論終前聲明異議，而本院審
    酌該證人陳述作成時之情況，並無違法取證及證明力過低之
    瑕疵，亦認以之作為證據為適當，依前揭規定說明，自有證
    據能力。至證人乙○○於偵查中於供前具結所為之陳述（有
    結文1 紙附於偵查卷可稽），係檢察官依法訊問，復無其他
    事證足資認定其於檢察官訊問時有受違法取供情事，並無何
    特別不可信之情況，依刑法訴訟法第159 條之1 第2 項之規
    定自有證據能力。另本件認定事實所引用之卷內其餘所有卷
    證資料（包含人證及文書證據、物證等證據），並無證據證
    明係公務員違背法定程序所取得，被告於審判程序中復未於
    言詞辯論終結前表示異議，均有證據能力，合先敘明。
貳、實體方面：
一、訊據被告戊○○固不否認透過網路及夾報廣告之方式，向不
    詳姓名年籍之人士郵購購得扣案之盜版遊戲光碟，亦坦承知
    悉該等遊戲光碟均屬盜版品，因為便宜才購買等節，然矢口
    否認有何違反著作權法及商標法之犯行，辯稱：扣案之所有
    遊戲光碟都是伊個人放置在家中供自己娛樂所用之物，伊並
    未要販賣云云。惟查：
  (一)被告前於警詢時即自承：上開遊戲光碟原本是準備要在網路
    上販賣，但因知道是違法，所以就不敢販賣（詳偵卷第10頁
    至11頁），於偵訊時則供稱：盜版遊戲光碟內容有些重複，
    當初是有想要賣，但確實是沒有賣（詳偵卷第87頁、188 頁
    ）等語明確。被告於警、偵訊時均坦承原本有意販賣，卻於
    本院審理時翻異其辭稱僅係自己玩，前後顯有矛盾。被告雖
    稱偵訊筆錄內容並非依其伊本意所記載，經本院當庭勘驗檢
    察官詢問時之錄影光碟結果，發現：「一、檢察官詢問被告
    態度懇切，沒有強暴、迫脅、利誘、詐欺、疲勞訊問或其他
    不正方法。二、訊問筆錄之內容與光碟內容相符，但需補充
    ，被告有於訊問時供稱，有陳述『因為不敢在網站拍賣』等
    文句，但筆錄漏未記載。三、被告均能充份理解檢察官之問
    題，並陳述答案。（詳本院卷第36頁）」，顯見偵訊時被告
    應係基於自己之本意及自由意志所為陳述，被告此部份辯解
    並無可採。
  (二)觀諸附表一及附表二扣案之盜版遊戲光碟中，相同遊戲數量
    並非單片而有重複者，並非在少數，反屬大部分之情況，若
    被告欲供自己遊玩而購買，則何須就大多數之遊戲均購買兩
    片以上？被告雖於本院審理時辯稱：因有些遊戲是壞掉的，
    所以多一片給伊云云，然系爭遊戲光碟既未收受後加以測試
    ，如何得知有瑕疵？該等販售盜版光碟之人，亦不可能預期
    該等遊戲光碟有所損壞，而寄送兩片以上之光碟，而該等光
    碟成本不過每片10元左右，此說更有違一般光碟販售者錙銖
    必較之心態。
  (三)又訊之證人即參與被告住處搜索之員警丁○○證稱：本件搜
    索時，是在被告住處前半店面櫃檯內發現盜版片之目錄，且
    在客廳、廚房及儲藏室發現很多盜版光碟，在搜索被告住處
    及店面時，並無發現其他正版光碟；店面只放一些搖桿及遊
    樂器的硬體，而查扣的遊戲光碟也有刊登在盜版片目錄裡面
    ；伊等查獲的遊戲光碟有3 、4 片都是重覆，查扣之盜版光
    碟都是壓製片比較多，又盜版光碟擺放位置多在客廳茶几裡
    ，廚房櫃檯及廚房後面的貯藏室，大部分放在貯藏室裡面等
    語綦詳（詳本院96年5 月3 日審判筆錄，本院卷第32至36頁
    ）。由上開證人證詞可知，被告之店內放置盜版光碟目錄，
    且扣案之遊戲光碟片亦在其中，被告若係自己遊玩，何須相
    應之盜版光碟目錄，又何須使用牛皮紙袋及抄寫光碟編號之
    小抄筆記？且扣得之盜版光碟之位置多在被告住處廚房櫃檯
    、貯藏室內，若被告係供自己遊玩，大可與被告自己之電視
    遊樂器或電視一同擺放，何需藏置廚房櫃檯、貯藏室等隱密
    處所？
二、綜上，由上述扣案之盜版遊戲片其相同遊戲內容多有重複、
    擺放處所不似自己遊玩，且備有相對應之遊戲目錄及抄寫編
    號用小抄筆記、牛皮紙袋等情形，顯見被告應有將該等盜版
    遊戲光碟販售之意圖，且被告之供述前後不一，有違常理，
    不足採信，其於本院審理時之辯詞，顯屬畏罪卸責，臨訟杜
    撰之詞，應以其先前於警、偵訊時自承係意圖販售而持有一
    節，較屬可採。本案尚有扣案之遊戲片目錄編號54張、目錄
    10 本 、訂購單小抄筆記1 批、包裝牛皮紙袋1 批，及進貨
    單收據1 批等物在卷可稽，故被告上開明知為仿冒商標商品
    而販入扣案之盜版遊戲光碟，並意圖散布而持有之侵害著作
    財產權及商標專用權之犯行，事證明確，應予依法論科。
三、論罪科刑部分：
  (一)按行為後法律有變更者，適用行為時之法律，但行為後之法
    律有利於行為人者，適用最有利於行為人之法律，95年7 月
    1 日修正施行後之刑法第2 條第1 項定有明文。刑法修正之
    比較新舊法，應就罪刑有關之共犯、未遂犯、想像競合犯、
    牽連犯、連續犯、結合犯，以及累犯加重、自首減輕暨其他
    法定加減原因（如身份加減）與加減例等一切情形，綜其全
    部罪刑之結果而為比較，最高法院95年5 月23日95年度第8
    次刑庭會議決議可資參照。被告行為後，刑法第33條第5款
    原規定罰金刑為1 銀元（即新臺幣3 元）以上，95年7 月1
    日刑法第33條第5 款修正施行後，則將罰金刑提高為新臺幣
    1000元以上，並以百元計算之，是修正後罰金刑之最低數額
    ，業經提高，自屬法律變更；被告行為後，刑法第56條關於
    連續犯之規定業於94年1 月7 日修正時廢除，於95年7 月1
    日施行，是本件關於被告多次明知為仿冒商品而販入之行為
    ，依修正前刑法第56條之規定，被告應為該罪之連續犯，並
    得加重其刑，修正後之刑法既將連續犯之規定廢除，被告之
    上開行為並無接續犯或包括一罪之情形，其先後多次犯行，
    各獨立成罪，應分論併罰，自屬修正後刑法第2 條之法律變
    更，且以修正前之規定較為有利；又修正後刑法第55條，雖
    將舊刑法第55條後段關於牽連犯之規定刪除，但其前段關於
    想像競合犯之規定並無變更，而其但書係科刑之限制，為法
    理之明文化，亦非屬法律之變更，並無適用修正後刑法第2
    條第1 項之規定比較新舊法適用之問題（參最高法院95年度
    臺上字第5589號判決意旨）。綜合比較修正前後關於論罪科
    刑之規定，修正後之規定並非較有利於被告，自應適用修正
    前之刑法即被告行為時之刑法為適用之依據。又被告行為後
    ，刑法第41條第1 項業於94年1 月7 日修正為「犯最重本刑
    為五年以下有期徒刑以下之刑之罪，而受六個月以下有期徒
    刑或拘役之宣告者，得以新臺幣一千元、二千元或三千元折
    算一日，易科罰金。但確因不執行所宣告之刑，難收矯正之
    效，或難以維持法秩序者，不在此限。」，於94年2 月2 日
    公佈，95年7 月1 日生效，且罰金罰鍰提高標準條例第2 條
    業已於95年4 月28日修正刪除，並於95年7 月1 日生效，其
    修正之結果已將修正前之銀元100 元、200 元、300 元修正
    為新臺幣1000元、2000元、3000元，此項修正係屬科刑規範
    事項之變更，比較修正前後刑法關於易科罰金之規定，自應
    以修正前刑法之規定較有利於被告，應適用修正前刑法易科
    罰金之規定。
  (一)按商標法第82條所稱販賣，係指意圖營利而有販入或賣出之
    行為而言，其販入及賣出之行為，不必二者兼備，有一於此
    即屬成立（最高法院68年台上字第606 號判例意旨參照）。
    被告上開犯行，係犯著作權法第91條之1 第3 項前段、第2
    項之意圖散布而持有侵害著作權之光碟重製物罪、商標法第
    82條之明知為未得商標權人同意，於同一商品使用相同之註
    冊商標而販賣罪。其先後多次明知為仿冒商標商品而販入盜
    版遊戲光碟之犯行，其時間緊接、構成要件相同，顯係基於
    概括犯意反覆為之，係連續犯，應依修正前刑法第56條之規
    定以一罪論，並依法加重其刑。被告係以一行為觸犯上開2
    罪名，應從一重之意圖散布而持有侵害著作權之光碟重製物
    罪處斷。至日商新力公司所出品及台灣光榮公司享有著作權
    之遊戲光碟透過「PlayStation 2 」電視遊樂器主機執行後
    ，會出現「Licensed by Sony Computer Entertainment
    Inc. 」 及「KOEI PRESENTS 」之字樣，惟查：扣案之仿冒
    盜版遊戲光碟片經「PlayStation 2 」電視遊樂器讀取後，
    亦可於輸出設備（如電視螢幕）上出現該等授權文字，固表
    示該等遊戲光碟片係新力公司、台灣光榮公司所生產或授權
    生產之一定用意證明，屬刑法所規範之準私文書。惟使上開
    文書顯現之程式並非被告所重製或偽造，被告僅係意圖散布
    而持有該等光碟，由該等光碟之包裝、價格與真品有顯著落
    差等節，一般消費者亦能判斷其非屬真品，被告尚無以偽作
    真之意思而販賣，故被告應無就上開偽造之授權文字（準私
    文書）有所主張，自不構成行使偽造私文書罪，附此敘明。
  (二)爰審酌被告意圖營利而販入上開仿冒之遊戲光碟，已侵害上
    開新力公司及光榮公司之商標權，且以意圖散布而持有盜版
    遊戲光碟片之方式侵害他人之著作權，且本案查扣之盜版遊
    戲光碟數量不少，告訴人損害非微，被告犯罪後否認犯行，
    飾詞狡辯，並無悔意，態度不佳，惟兼衡被告並無前科、素
    行尚佳等一切情狀，量處如主文所示之刑，又中華民國九十
    六年罪犯減刑條例業經於96年7 月4 日公佈，同年月6 日生
    效，依該條例第16條規定，自96年7 月16日施行；被告犯罪
    係在96年4 月24日以前，又無該條例所規定不得減刑之情形
    ，應依該條例第2 條第1 項第3 款規定，減其宣告刑2 分之
    1 ，而減刑如主文所示，並依修正前刑法第41條第1 項前段
    、修正前罰金罰鍰提高標準條例第2 條之規定，諭知易科罰
    金之折算標準，以示懲儆。扣案如附表一、附表二所示之「
    PlayStation 2 」系統遊戲光碟片共956 片，如附表三所示
    之遊戲片目錄編號54張、目錄10本、訂購單小抄筆記1 批、
    包裝牛皮紙袋1 批、進貨單收據1 批，均係被告所有供犯本
    件著作權法第91條之1 第3 項前段、第2 項所用之物，業據
    被告供承在卷，應依著作權法第98條規定諭知沒收。至扣案
    之PS2 搖桿34把、中華郵政儲金簿1 本、宅急便託運單收據
    1 批等均與被告上開犯行無涉，爰不為沒收之諭知。
四、至公訴意旨認被告有販售該等盜版遊戲光碟片之行為，被告
    對此予以否認，僅稱有想要販賣等語，而對於被告於何時、
    販售多少數量、何種遊戲光碟予何人之犯行，公訴人均無提
    出證據加以佐證並予以特定。此外，亦查無其他積極事證足
    以證明被告確實有將販入之盜版遊戲光碟加以販出或散布之
    行為，原應為無罪之諭知，惟此部分與前開論罪科刑之著作
    權法之罪及商標法之罪均有實質上一罪之關係，爰不另為無
    罪之諭知。
五、公訴意旨亦認：被告有於94年12月間某日起至95年6 月13日
    止，將未經新力公司同意，使用「PlayStation 」、「PS設
    計圖」等新力公司之註冊商標圖樣之電視遊樂器操作器（下
    稱PS2 搖桿）透過網路拍賣之方式，販售予不特定之顧客，
    包括於95年4 月4 日販售仿冒PS2 搖桿1 支予乙○○，因認
    被告涉犯商標法第82條之販賣仿冒商品罪。公訴意旨無非係
    以新力公司之告訴代理人之指述、證人乙○○之證述、扣案
    之PS2 搖桿33把，及新力公司之2 份鑑定書認證人乙○○自
    被告購得之PS2 搖桿係仿冒品（詳偵卷第59頁），及扣案中
    抽樣2 支搖桿鑑定結果認其中1 把係仿冒品（詳偵卷第165
    頁）為其依據。被告則堅辭否認有何涉犯商標法之犯行，辯
    稱：伊係向不同上游廠商分次購得扣案之PS2 搖桿，伊並不
    知情伊購得之PS2 搖桿中有仿冒者，伊並非有意要將仿冒之
    PS2 搖桿販售予乙○○等語。經查：經本院將扣案之PS2 搖
    桿中未經鑑定之32把再送日本新力公司加以鑑定，鑑定結果
    認：其中3 把並非該公司之正規商品，而其餘29把則係告訴
    人新力公司之正規商品PS2 搖桿，有該公司鑑定書1紙 在卷
    可稽。是由扣案之34把PS2 搖桿再加上乙○○所購得之1 把
    共35把，經鑑定認定係仿冒品者，僅其中之5 把，係屬少數
    ，其餘30把均係新力公司之正規商品，是被告是否確知伊向
    上游廠商所購得之搖桿係屬偽品即有疑問。倘被告明知仿冒
    品與正規商品之差異，貪圖仿冒商品之進貨成本低廉，欲賺
    取較大差價，而購入仿冒搖桿予以販售，則何不於進貨時購
    入更多之仿冒商品？又被告於偵訊中自陳伊購入PS2 搖桿之
    進貨價格約為每支新台幣（下同）400 至420 元，每支約賣
    500 元，而坊間所販賣之真品亦為500 元左右，足認被告進
    出貨之價格並非與市場行情相差甚多，由進貨價格上亦難佐
    證被告確知該等搖桿為仿冒品。而證人乙○○於本院審理時
    亦證稱：伊身為軟體工程師，伊向被告購買之PS2 搖桿，從
    外觀並判斷不出係仿冒品，除非要拆開，且其係將拆開後之
    照片放上網供網友協助判斷，始知被告販售之該支搖桿係仿
    冒品等語明確（詳本院卷第30頁），更可證扣案之PS2 搖桿
    從外觀上並非能明確辨認是否仿品，且新力公司出具之鑑定
    書中，用以判斷與真品不同之處，亦由搖桿內部之馬達、電
    線、電路基板之型式判斷，並非能單以外觀決之。綜上，對
    被告是否能以外觀及購置之情刑判斷扣案之PS2 搖桿是否為
    仿冒品一節，實誠值懷疑，且由被告住處扣得之PS2 搖桿，
    僅少部分屬仿冒品，實難認定被告確知該等搖桿係屬仿冒而
    仍予販售，故被告上開辯稱尚堪採信。此外，亦查無其他積
    極事證足以證明被告確實有明知扣案之PS2 搖桿係侵害商標
    權之仿冒商品仍予販賣之行為，故公訴人所指被告此部分犯
    嫌，尚未使本院達於通常一般之人均不致有所懷疑，而得確
    信其為真實之確信程度，原應為無罪之諭知，惟公訴意旨認
    為此部分與前開論罪科刑之商標法之罪有連續犯之裁判上一
    罪之關係，爰不另為無罪之諭知，附此敘明。
據上論斷，應依刑事訴訟法第299 條第1項前段，著作權法第91
條之1 第3 項前段、第2 項、第98條，商標法第82條，修正後刑
法第2 條第1 項前段、第11條前段、第55條，修正前刑法第41條
第1 項前段，修正前罰金罰鍰提高標準條例第2 條，中華民國96
年罪犯減刑條例第2 條第1 項第3 款、第7 條、第9 條，判決如
主文。
中　　華　　民　　國　　96　　年　　11　　月　　13　　日
　　　　　　　　　刑事第五庭  審判長法  官  潘政宏
                                    法  官  陳月雯
                                    法　官　楊晴翔
如不服本判決，應於判決送達後10日內向本院提出上訴狀（應抄
附繕本）。
本件正本證明與原本無異。
                                    書記官  范升福
中　　華　　民　　國　　96　　年　　11　　月　　20　　日
附錄本案主要論罪科刑法條全文
【著作權法第91條之1】
擅自以移轉所有權之方法散佈著作原件或其重製物而侵害他人之
著作財產權者，處三年以下有期徒刑、拘役，或科或併科新臺幣
五十萬元以下罰金。
明知係侵害著作財產權之重製物而散佈或意圖散佈而公開陳列或
持有者，處三年以下有期徒刑，得併科新臺幣七萬元以上七十五
萬元以下罰金。
犯前項之罪，其重製物為光碟者，處六月以上三年以下有期徒刑
，得併科新臺幣二十萬元以上二百萬元以下罰金。但違反第八十
七條第四款規定輸入之光碟，不在此限。
犯前二項之罪，經供出其物品來源，因而破獲者，得減輕其刑。
【商標法第82條】
明知為前條商品而販賣、意圖販賣而陳列、輸出或輸入者，處一
年以下有期徒刑、拘役或科或併科新臺幣五萬元以下罰金。
附表一、二詳後
附表三：
┌──┬──────┬──────┐
│    │            │            │
│編號│ 品名       │數量        │
├──┼──────┼──────┤
│    │遊戲片目錄編│            │
│ 一 │號          │54張        │
│    │            │            │
├──┼──────┼──────┤
│二  │遊戲片目錄  │10本        │
│    │            │            │
├──┼──────┼──────┤
│三  │訂購單小抄筆│1批         │
│    │記          │            │
├──┼──────┼──────┤
│四  │包裝牛皮紙袋│1批         │
├──┼──────┼──────┤
│    │            │            │
│五  │進貨單收據  │1批         │
└──┴──────┴──────┘
